臺灣臺中地方法院民事判決　　　　　 
                                   109年度家繼訴字第27號
                                   110年度家繼簡字第70號
原    告即  林慧貞  
反請求被告  林陳國豪


兼  上一人
訴訟代理人  林國銘  

被    告即  林文藝  
反請求原告           
訴訟代理人  張績寶律師
複代理人    黃琪雅律師
上列當事人間請求分割遺產事件，本院於民國111年1月18日言詞
辯論終結，判決如下：
    主      文
一、被告甲○○應給付新臺幣394,915元予被繼承人林許寶珠之全
    體繼承人公同共有。
二、兩造就被繼承人林許寶珠所遺如附表一編號1至4、附表二編
    號3所示遺產，應依附表一、附表二「本院分割方法」欄所
    示方法予以分割。
三、原告其餘之訴駁回。
四、本訴訴訟費用由兩造按如附表三所示應繼分比例負擔。　
五、反請求被告乙○○、丁○○應各給付反請求原告新臺幣72,313元
    ，反請求被告丙○○○應給付反請求原告新臺幣172,313元，及
    均自民國111年1月19日起，均至清償日止，按年息百分之五
    計算之利息。
六、反請求訴訟費用由反請求被告乙○○、丁○○各負擔四分之一、
    丙○○○負擔二分之一。
七、本判決第五項得假執行。
    事實及理由
甲、程序部分
    按數家事訴訟事件，或家事訴訟事件及家事非訟事件請求之
    基礎事實相牽連者，得向就其中一家事訴訟事件有管轄權之
    少年及家事法院合併請求，不受民事訴訟法第53條及第248
    條規定之限制。前項情形，得於第一審或第二審言詞辯論終
    結前為請求之變更、追加或為反請求。法院就家事事件法第
    41條第1項至第3項所定得合併請求、變更、追加或反請求之
    數宗事件，應合併審理、合併裁判，但有下列各款情形之一
    者，得分別審理、分別裁判：一、請求之標的或其攻擊防禦
    方法不相牽連。二、兩造合意分別審理、分別裁判，經法院
    認為適當。三、依事件性質，認有分別審理、分別裁判之必
    要。法院就前項合併審理之家事訴訟事件與家事非訟事件合
    併裁判者，除別有規定外，應以判決為之。家事事件法第41
    條第1、2項、第42條分別定有明文。本件原告於民國108年1
    0月16日起訴請求返還不當得利及分割兩造之被繼承人林許
    寶珠之遺產【本院109年度家繼訴字第27號卷（下稱家繼訴
    卷）一第15頁】，嗣被告於110年12月8日提出反請求，請求
    反請求被告返還代墊之喪葬費【本院110年度家繼簡字第70
    號卷（下稱家繼簡卷）民事反請求暨答辯（七）狀】。因上
    開本訴與反請求均涉及被繼承人林許寶珠之遺產繼承、分割
    之法律關係，其請求之基礎事實顯然相牽連，揆諸上開說明
    ，反請求原告提起反請求，合於法律規定，應予准許，爰合
    併審理、判決。
乙、實體部分
壹、本訴部分：
一、原告起訴主張：　　
  ㈠被繼承人林許寶珠於106年10月27日死亡（其配偶已於103年3
    月23日死亡），遺有兩造均不爭執之如附表一所示之遺產，
    兩造為被繼承人林許寶珠之子女，為被繼承人林許寶珠之全
    部繼承人，應繼分如附表三所示。
  ㈡被繼承人林許寶珠申領勞退年金新臺幣（下同）1,565,474元
    ，於104年11月16日無理由被轉匯入被告新光銀行帳戶，嗣
    後於105年10月3日投標得麥察鄉永吉段974地號支付給雲林
    水利會710,160元價金，前開710,160元款項為被繼承人林許
    寶珠生前現金資產，遭被告無權占有（民法第767條），應
    返還全體繼承人公同共有，納入遺產分配。另被繼承人林許
    寶珠生前於106年7月11日向雲林縣麥寮鄉農會抵押貸款190
    萬元，匯入被告位於新光銀行松竹分行帳戶，被告再將該筆
    190萬元款項匯入被繼承人林許寶珠台新帳戶以做為購地款
    ，該筆190萬元款項實係被繼承人林許寶珠借予被告，亦應
    返還全體繼承人公同共有，納入遺產分配。
  ㈢自102年元月起至106年12月底，共五年，被告代表被繼承人
    林許寶珠與承租人就雲林縣○○鄉○○○000○0號土地及附屬地上
    物房屋，簽訂租賃契約，每月租金13,000元匯入被告玉山銀
    行北屯分行0000000000000號帳戶內，租金收益共計78萬元
    ，惟被告未將前揭租金收益給付被繼承人林許寶珠，屬無權
    占有之不當得利，依據不當得利債權，主張返還全體繼承人
    公同共有，列入遺產分配。
  ㈣原告丙○○○於100年6月5日以華能生技公司10萬元支票向被繼
    承人林許寶珠借款10萬元及於105年3月10日出具借據向被繼
    承人林許寶珠借款40萬元，合計50萬元，然被繼承人林許寶
    珠生前於105年10月間錄音口述遺囑在出售建地時，按150萬
    元分配其中三分之一給原告丙○○○50萬元，即已扣抵償還完
    成債務，故前揭債權已消滅，不應列入遺產分配。
  ㈤被繼承人林許寶珠麥寮農會帳戶為被繼承人林許寶珠、原告
    乙○○、訴外人林俊耀三人台塑六輕地方回饋金共同帳戶，台
    塑六輕於每年元月中旬匯入每人7,200元麥寮鄉民以做為農
    健保及其家眷屬健保，充抵繳納全民健保費之用途。故原告
    乙○○農健保費用扣款，源自台塑六輕給付原告乙○○7,200元
    地方回饋金，並非被繼承人林許寶珠之存款，故不應列入遺
    產分配。
  ㈥原告同意依法扣除喪葬費用487,392元、牌位安座祭祀費用19
    7,960元，總計為685,352元。　　
　㈦爰依法提起分割遺產之訴。
  ㈧並聲明：請求被告返還不當得利3,814,648元給予全體繼承人
    公同共有遺產，再依法定繼承人乙○○、丁○○、丙○○○、甲○○
    四人應繼分各得953,662元（家繼訴卷一第247頁、第347頁
    ）。
二、被告則以：
  ㈠被繼承人林許寶珠生前將其金融機構（麥寮鄉農會、台新銀
    行、台灣新光銀行）之存摺、印章、提款卡均交由被告保管
    ，並概括授權被告可自行提領上開帳戶之存款，以支付兩造
    父母生前之醫療、看護及日常生活起居所需款項，以及返還
    兩造父母於94年間開始與被告同住而由被告墊支之各項費用
    。是被告於被繼承人林許寶珠生前提領其銀行（農會）帳戶
    存款之行為，並無不法，業經臺中地方檢察署檢察官為不起
    訴處分在案。該等款項，本即非被繼承人林許寶珠之遺產。
  ㈡被繼承人林許寶珠勞退年金經勞保局於104年8月11日匯入。
    而被告就永吉段974地號土地支付雲林水利會價款710,160元
    ，係分別於105年9月29日支付75,000元、105年10月24日支
    付635,160元。是被告於105年9月及10月支付雲林水利會之
    購地價款，距上開勞保局於104年8月匯入被繼承人林許寶珠
    勞退年金之時間，已逾一年以上。原告強將本無任何關聯之
    二事作不當連結，指稱被告支付雲林水利會之價款係以被繼
    承人林許寶珠之勞退年金所支付云云，實屬無據。
  ㈢抵押借款190萬元之債務人即借款人係被告，該筆借款為債權
    人即雲林縣麥寮鄉農會於106年7月11日指派承辦人至秀傳醫
    院，確認被繼承人林許寶珠提供不動產擔保之意願後辦理。
    麥寮鄉農會就該190萬元於核貸後亦直接撥款至被告名下帳
    戶，並由被告繳納貸款至今。是被繼承人林許寶珠僅提供當
    時其名下不動產為該筆借款之擔保而已。相關貸款經過，均
    係經由麥寮鄉農會承辦人員現場確認，當時被繼承人林許寶
    珠精神狀況良好，更無任何偽造文書之情形，業經臺灣臺中
    地方檢察署、臺灣高等檢察署臺中檢察分署調查明確。原告
    稱該190萬元被繼承人林許寶珠借貸予被告云云，顯屬無稽
    。
  ㈣雲林縣○○鄉○○段000○0地號土地及地上房屋並未有原告所稱「
    自102年1月至106年12月1日租予第三人」之情形。更何況雲
    林縣○○鄉○○段000○0地號土地上房屋，係40多年之老舊平房
    ，當地人民生活簡樸，要無可能有原告所稱「每月租金13,0
    00元」云云之情形。原告就此始終未提出任何證據以實其說
    ，所訴自無足採。
  ㈤原告丙○○○前曾向被繼承人林許寶珠借貸40萬元，是被繼承人
    林許寶珠之遺產中，另有對原告丙○○○之40萬元債權，應由
    兩造依應繼分比例繼承之。
  ㈥原告乙○○之農健保費用，分別於106年11月20日、107年5月16
    日，自被繼承人林許寶珠遺產存款即被繼承人林許寶珠設於
    雲林縣○○鄉○○○號00000000000000帳戶內款項，扣款4,526元
    、2,498元，合計7,024元。此筆自被繼承人林許寶珠該帳戶
    內扣款之款項，應係原告乙○○無法律上原因受有利益，致全
    體繼承人受有損害，應依兩造應繼分之比例，返還予兩造當
    事人。
  ㈦被告支付被繼承人林許寶珠喪葬費用487,392 元、牌位安座
    祭祀費用共計197,960元，總計685,352元。上開被告支付之
    費用，扣除被告於被繼承人林許寶珠去世後，自被繼承人林
    許寶珠台新銀行帳戶提領之36萬元、新光銀行帳戶提領之34
    ,915元，餘款290,437元（計算式：685,352－360,000－34,91
    5＝290,437），自應由被繼承人林許寶珠遺產中支付。惟上
    開應由遺產支付之290,437元，以被繼承人林許寶珠遺留之
    存款現金即麥寮鄉農會帳戶金額1,184元支付後，尚有不足
    ，其不足額為289,253元（290,437－1,184＝289,253），應由
    兩造依應繼分比例分擔，每人分擔之金額為72,313元（289,
    253÷4＝72,313，元以四捨五入），故原告應各自給付被告72
    ,313元。
　㈧並聲明：原告之訴駁回。　
貳、反請求部分：
一、反請求原告主張：
　㈠援引本訴之上開答辯，故反請求原告併依民法第179條規定，
    請鈞院依遺產分割、民法第179條等法律關係，擇一命反請
    求被告各自給付反請求原告72,313元。另被繼承人遺產中，
    另有對反請求被告丙○○○之40萬元借款債權，反請求原告依
    應繼分比例應得繼承四分之一即10萬元，基於訴訟經濟及紛
    爭一次解決，再依消費借貸法律關係，請求反請求被告丙○○○應給付反請求原告10萬元。
　㈡並聲明：反請求被告乙○○應給付反請求原告72,313元，暨自1
    11年1月19日起迄清償日止，依年息百分之五計算之利息。
    反請求被告丁○○應給付反請求原告72,313元，暨自111年1月
    19日起迄清償日止，依年息百分之五計算之利息。反請求被
    告丙○○○應給付反請求原告172,313元，暨自111年1月19日起
    迄清償日止，依年息百分之五計算之利息。
二、反請求被告則以：反請求原告應提出奠儀收入，因奠儀收入
    足以支付喪葬費用之一部分，並援引本訴之上開答辯，反請
    求被告丙○○○對被繼承人之40萬元借款債務業已清償等語資
    為抗辯。並聲明：反請求原告之訴駁回。
叁、本院之判斷：
一、本訴部分：　　
  ㈠被繼承人林許寶珠之繼承人及應繼分部分：
  ⒈按遺產繼承人，除配偶外，依下列順序定之：一、直系血親
    卑親屬。二、父母。三、兄弟姊妹。四、祖父母。同一順序
    之繼承人有數人時，按人數平均繼承。民法第1138條、第11
    41條前段分別定有明文。
  ⒉被繼承人林許寶珠於106年10月27日死亡（其配偶已於103年3
    月23日死亡），兩造為被繼承人林許寶珠之子女，為被繼承
    人林許寶珠之全部繼承人，應繼分如附表三所示等事實，業
    據原告提出戶籍謄本、繼承系統表為證，此部分堪認屬實。
  ㈡被繼承人林許寶珠之遺產範圍部分：
  ⒈按繼承人有數人時，在分割遺產前，各繼承人對於遺產全部
    為公同共有；繼承人得隨時請求分割遺產，但法律另有規定
    或契約另有訂定者，不在此限，此為民法第1151條、第1164
    條所明定。
  ⒉被繼承人林許寶珠死亡時，遺有如附表一編號1至4所示遺產
    ，其中就如附表一編號4所示土地，業辦理公同共有繼承登
    記等事實，有土地登記第一類謄本（家繼訴卷一第147頁、
    家繼訴卷二第27至31頁）、雲林縣麥寮鄉農會信用部存款歷
    史交易明細查詢（家繼訴卷二第33頁）在卷可稽，且為兩造
    所不爭執（見本院111年1月18日言詞辯論筆錄），此部分應
    堪認為真實。
　⒊關於支付雲林水利會價款710,160元部分：　
　　被繼承人林許寶珠為36年10月17日生，自94年開始即與被告
    同住等情，為原告所不爭執，且有戶籍謄本可稽，則被繼承
    人林許寶珠因年事已高，將存摺、印章等相關證件交付共同
    生活之兒子即被告，並授權被告代為處理財務、日常生活事
    務，包括生活及醫療所需費用均有支出，委託被告提領處理
    ，核與一般生活常情無違，自難認被告有何侵害或無權占用
    被繼承人林許寶珠現金資產之處。況104年11月16日轉匯入
    被告帳戶款項共計1,572,492元（家繼訴卷二第213頁）亦已
    與被告帳戶內之款項相混，而無法區分，亦有臺灣新光商業
    銀行股份有限公司集中作業部110年12月20日新光銀集作字
    第1106009131號函所附被告帳戶交易明細在卷可憑（家繼訴
    卷二第233至243頁），亦無從認被告於105年9、10月間所支
    付之價款共計710,160元（家繼訴卷一第339、341頁）全係
    由被繼承人林許寶珠於104年11月16日所匯入之款項所支付
    。故原告主張該筆710,160元款項應返還予全體繼承人並為
    分割之主張，難認可採。
　⒋關於貸款190萬元部分：
　　該筆190萬元之貸款之借款名義人為被告，而該190萬元麥寮
    鄉農會亦係於核貸後直接撥款至被告名下帳戶，並由被告繳
    納該190萬元貸款至今，被繼承人林許寶珠僅係提供其名下
    不動產為該借款之擔保而已等事實，業經檢察官調查相關事
    證後，認定如前，有臺灣高等檢察署臺中檢察分署108年度
    上聲議字第2046號處分書在卷可憑（家繼訴卷一第329頁）
    ，顯見該筆190萬元款項為被告向雲林縣麥寮鄉農會所借貸
    之款項，原告稱該筆190萬元款項為被繼承人林許寶珠借貸
    予被告云云，顯屬無據。
　⒌關於租金78萬元部分：
　　原告此部分主張，業為被告所否認，原告未有任何舉證，且
    被告玉山銀行北屯分行帳號0000000000000號帳戶自104年6
    月16日開戶至106年12月底，亦無原告所稱有每月13,000元
    款項匯入之情形，有玉山銀行集中管理部110年12月30日玉
    山個（集）字第1100131458號函所付被告帳戶交易明細在卷
    可證（家繼訴卷二第245至261頁），原告主張被告有代收租
    金款項云云，殊不足採。
　⒍關於借款債權40萬元部分：
　　被告抗辯原告丙○○○前曾向被繼承人林許寶珠借貸40萬元之
    事實，業據提出本院109年度中簡字第463號民事判決、109
    年度簡上字第367號民事判決、借據等件為證，原告丙○○○亦
    坦承確於100年6月5日以華能生技公司10萬元支票向被繼承
    人林許寶珠借款10萬元及於105年3月10日出具借據向被繼承
    人林許寶珠借款40萬元，合計50萬元等情。惟原告丙○○○雖
    辯稱「105年10月被繼承人錄音口述遺囑分配150萬元給丙○○○、乙○○、甲○○各50萬元，因為丙○○○之前已經向被繼承人預
    借50萬元，所以105年10月分配時，丙○○○就不再分配50萬元
    」等語（見本院111年1月18日言詞辯論筆錄），然核與其之
    前到庭所述「…因母親當時因間歇性肝昏迷，常無意識，必
    須要呼喚才會醒。而被告將母親該帳戶存款中之150萬元分
    成三等分，已經分給三名男性繼承人（原告乙○○、原告丙○○○、被告甲○○）各50萬元」等語（見本院109年7月1日言詞辯
    論筆錄）相異，原告丙○○○前後說法不一，顯有可疑，復無
    其他證據可為佐證，自無從遽認原告丙○○○所辯上開債務因
    扣抵而已經清償等情為可採。
　⒎關於農會帳戶扣款7,024元部分：
　　被告抗辯原告乙○○之農健保費用分別於106 年11月20日、10
    7年5月16日，自被繼承人林許寶珠遺產存款即被繼承人林許
    寶珠設於雲林縣○○鄉○○○號00000000000000帳戶內款項，扣
    款4,526元、2,498元，合計7,024元等情，固據提出上開農
    會存簿內頁交易明細為憑（家繼訴卷二第109頁），然上開
    扣款時間均係在被繼承人林許寶珠死亡之後，而遺產在未為
    分割前，為全體繼承人公同共有，縱認原告乙○○上開農健保
    費用自被繼承人林許寶珠上開帳戶扣繳，為對兩造全體繼承
    人公同共有財產之侵害，亦與本件分割遺產無涉，應由爭執
    之當事人另尋其他法律途徑救濟。
　⒏綜上，被繼承人林許寶珠之遺產即如附表一編號1至4及附表
    二編號3所示。故原告依不當得利之法律關係，請求被告給
    付394,915元（即如附表一編號1、2所示）予被繼承人林許
    寶珠之全體繼承人公同共有，並將此公同共有債權列為遺產
    ，為有理由，應予准許，爰判決如主文第一項。逾此部分，
    則無理由，應予駁回。
　⒐兩造均為被繼承人林許寶珠之繼承人，被繼承人林許寶珠之
    遺產並無不能分割之情形，兩造亦無不能分割之約定，但兩
    造無法就上開遺產進行協議分割。從而，原告依民法第1164
    條前段規定，請求裁判分割被繼承人林許寶珠上開公同共有
    之遺產，於法有據，應予准許。
  ㈢按民法第1150條規定，遺產管理、分割及執行遺囑之費用，
    由遺產中支付之。被繼承人之喪葬費用既為完畢被繼承人之
    後事所不可缺，復參酌遺產及贈與稅法第17條第1項第10款
    亦規定被繼承人之喪葬費用由繼承財產扣除，自應由遺產負
    擔之。經查：被告確有支付被繼承人林許寶珠喪葬費用共計
    487,392元、牌位安座祭祀費用共計197,960元，總計685,35
    2元（487,392＋197,960）等情，原告亦不爭執且同意自遺產
    中扣除（家繼訴卷一第215頁、卷二第81頁），堪認屬實。
    原告雖辯稱奠儀收入足以支應喪葬費用之一部分云云，然為
    被告所否認，辯稱被繼承人林許寶珠去世時，沒有印發訃聞
    ，沒有設置奠儀簿等語。按我國慎終追遠之傳統，民間葬禮
    習俗上，繼承人為追思或敬悼被繼承人，無可避免相關喪葬
    費用之支出，而被繼承人之親友為向死者表示追思或敬悼之
    念，每每有按其與繼承人親疏遠近之差異，對繼承人（喪家
    ）為不同程度之物品或金錢餽贈，以供作祭品，並補貼繼承
    人為追思或敬悼被繼承人所為之財產性支出。此項物品或金
    錢之餽贈，即民間俗稱之奠儀，核其性質要屬親友間對於繼
    承人之無償贈與，而非可等同視為遺產。且辦理喪禮時，親
    友之所以致贈奠儀禮金，或係基於其與特定人（應含與被繼
    承人、繼承人、或前二者之親友）間之親誼關係，抑或係基
    以往己身受贈而所為回贈，衡諸常情，接受奠儀之繼承人將
    來如遇致贈奠儀之人家中辦理喜喪事宜時，亦會憑此而回贈
    奠儀或禮金。是奠儀係收受者受贈之財產，並非被繼承人之
    遺產，自無從認定收取之奠儀應用於支付喪葬費用。故縱認
    被告有收受奠儀，原告抗辯奠儀應用於支付被繼承人喪葬費
    用並主張予以扣抵被告所支出之喪葬費用等節，殊無足採。
  ㈣關於分割方法部分：
　⒈按公同共有物分割之方法，除法律另有規定外，應依關於共
    有物分割之規定。共有人就共有物之分割方法不能協議決定
    者，法院得因任何共有人之請求，命為下列之分配：㈠以原
    物分配於各共有人，但各共有人均受原物之分配顯有困難者
    ，得將原物分配於部分共有人。㈡原物分配顯有困難時，得
    變賣共有物，以價金分配於各共有人，或以原物之一部分分
    配於各共有人，他部分變賣，以價金分配於各共有人。以原
    物為分配時，如共有人中，有未受分配，或不能按其應有部
    分受分配者，得以金錢補償之。以原物為分配時，因共有人
    之利益或其他必要情形，得就共有物之一部分仍維持共有。
    民法第830條第2項、第824條第2項、第3項、第4項分別定有
    明文。又終止遺產之公同共有關係，既應以分割方式為之，
    則將遺產之公同共有關係終止改為分別共有關係，性質上自
    亦屬分割遺產方法之一（最高法院82年度台上字第748號、8
    5年度台上字第1873號、93年度台上字第2609號判決參照）
    。又依民法第830條第2項準用民法第824條之規定，共有人
    因共有物分割之方法不能協議解決，而提起請求分割共有物
    之訴，應由法院依民法第824條命為適當之分配，不受任何
    共有人主張之拘束（最高法院84年度台上字第971號判決意
    旨參照）。
　⒉本院審酌被告代為墊付之上開喪葬費用等共計685,352 元，
    應先自被繼承人林許寶珠遺產中扣除該部分，而如附表一編
    號1所示公同共有債權34,915元、編號2所示公同共有債權36
    萬元，既係被告應返還者，則該等公同共有債權分配由被告
    取得，可免除將來繼承人間相互求償之問題，應為妥適，並
    應自如附表一編號3所示存款分配取得，而就不足之289,253
    元（685,352元－34,915元－36萬元－1,184元＝289,253元），
    被告不請求就其他遺產扣抵，而係另訴請求（即反請求部分
    ），本院自應予以尊重。又如附表一編號4所示之土地按兩
    造之應繼分比例由兩造維持分別共有，符合公平原則，且渠
    等對於所分得之應有部分均得以自由單獨處分、設定負擔，
    對於渠等並無不利益情形，即應按兩造之應繼分比例分割為
    分別共有。另繼承人中如對於被繼承人負有債務者，於遺產
    分割時，應按其債務數額，由該繼承人之應繼分內扣還，民
    法第1172條定有明文，推闡該條之立法意旨，在於繼承人對
    被繼承人負有債務時，倘先由繼承人自被繼承人處取得應繼
    財產，再清償對被繼承人所負之債務，將造成法律關係複雜
    ，為簡化繼承關係，乃設此條由繼承人應繼分中扣還債務之
    規定。於本院無法依民法第1172條規定，就附表一編號1至4
    所示之遺產，按原告丙○○○於附表二編號3所列債務數額，由
    其應繼分內先行扣還之情形下，本院認如附表二編號3所示
    之被繼承人對於原告丙○○○之借款債權，依附表二「本院分
    割方法」欄所示之方式分割，即原物分割由兩造各依如附表
    三所示之應繼分比例，單獨取得，此一分割方式，仍應屬適
    當。從而，兩造公同共有如附表一編號1至4、附表二編號3
    所示遺產，依如附表一、附表二「本院分割方法」欄所載之
    方法分割，應屬適當，爰判決如主文第二項所示。
　㈤末按分割遺產之訴，係固有必要共同訴訟，原、被告之間本
    可互換地位，本件原告起訴雖於法有據，但被告之應訴實因
    訴訟性質所不得不然，是以本訴訴訟費用應由兩造按其應繼
    分比例分擔始為公允。 　
二、反請求部分：
  ㈠按喪葬費用應由繼承人按其應繼分負擔之，此為繼承人間之
    內部關係，從而繼承人之一代他繼承人墊支上開費用者，該
    墊支人得依不當得利規定向他繼承人請求返還其應負擔部分
    。雖民法第1150條規定得向遺產中支取，並不阻止墊支人向
    他繼承人按其應繼分求償，最高法院74年度台上字第1367號
    判決意旨參照。
　㈡反請求原告所支付之喪葬費用尚有289,253元未獲滿足，已如
    前述，即應由繼承人各按其等應繼分比例分擔之，即反請求
    被告乙○○、丁○○、丙○○○各應負擔72,313元（289,253元÷4）
    。另如附表二編號3所示之被繼承人對於原告丙○○○之借款債
    權40萬元，認應原物分割由兩造各依如附表三所示之應繼分
    比例分配取得，業如上述，依此則反請求原告請求反請求被
    告丙○○○給付10萬元，亦屬有據。從而，反請求原告依不當
    得利、消費借貸等法律關係，請求反請求被告乙○○、丁○○應
    各給付反請求原告72,313元，反請求被告丙○○○應給付反請
    求原告172,313元，及均自111年1月19日起，均至清償日止
    ，按年息百分之5計算之法定遲延利息，為有理由。
  ㈢反請求原告勝訴部分，所命給付之金額未逾50萬元，依家事
    事件法第51條準用民事訴訟法第389條第1項第5款規定，應
    依職權宣告假執行。
三、本件事證已臻明確，兩造其餘攻擊、防禦方法及所提出之各
    項證據資料，核與判決結果不生影響，爰不逐一論述，附此
    敘明。
肆、訴訟費用負擔之依據：家事事件法第51條、民事訴訟法第78
    條、第79條、第85條第1項前段。
中　　華　　民　　國　　111 　年　　2 　　月　　25　　日
                  家事法庭    法  官  顏銀秋
以上為正本係照原本作成。
如對本判決上訴，須於判決送達後20日內向本院提出上訴狀（需
附繕本）。如委任律師提起上訴者，應一併繳納上訴審裁判費。
中　　華　　民　　國　　111 　年　　2 　　月　　25　　日
                              書記官  王綉玟
附表一
編號               財  產  項  目 本院分割方法  1 被告於被繼承人林許寶珠死亡後，自被繼承人林許寶珠新光銀行帳號0000000000000號帳戶，共計提領34,915元存款所生之不當得利債權 左列財產項目即主文第一項所示債權，分歸由被告取得   2 被告於被繼承人林許寶珠死亡後，自被繼承人林許寶珠台新國際商業銀行帳號00000000000000號帳戶共計提領36萬元存款所生之不當得利債權   3 雲林縣○○鄉○○○號00000000000000號帳戶107年6月21日餘額1,184元 分歸由被告取得  4 雲林縣○○鄉○○段0000號地號土地 由兩造按附表三所示應繼分比例分別共有 

附表二
編號               財  產  項  目  本院分割方法  1 261萬160元現金資產。 ①自被告新光帳戶支付給雲林水利會之永吉段974地號價款71萬160元、係源自被繼承人勞退年金所支付，應為被繼承人林許寶珠之現金資產，遭被告無權占用，應納入遺產計算。 ②被繼承人林許寶珠106年7月11日以農地雲林縣○○鄉○○段0000地號向雲林縣麥寮鄉農會貸款190萬元匯入被告新光帳戶，被告再將190萬元轉入其台新帳戶，該190萬元係被繼承人借錢給被告，為被繼承人林許寶珠之現金資產，應納入遺產計算。 本院認非遺產  2 雲林縣○○鄉○○段000○0地號土地及地上房屋每個月13,000元租金，5年（自102年1月至106年12月）租金共計78萬元。 本院認非遺產  3 被繼承人對原告丙○○○之40萬元借款債權。 原物分割，由兩造各依如附表三所示之應繼分比例單獨取得。  4 原告乙○○自被繼承人農會帳戶扣款7024元（農健保費用）之不當得利債權。 本院認非遺產 

附表三：兩造應繼分比例
姓  名 應繼分 乙○○ 1/4 丁○○ 1/4 丙○○○ 1/4 甲○○ 1/4